臺北高等行政法院判決
　　　　　　　　　　　　　　　　　　 95年度訴字第02490號
　　　　　　　　　　　　　　　.
原　　　告　甲○○
被　　　告　內政部
代　表　人　乙○○(部長)
訴訟代理人　丙○○
　　　　　　戊○○
　　　　　　丁○○
上列當事人間因敬老福利生活津貼事件，原告不服行政院中華民
國95年6月8日院台訴字第0950087092號訴願決定，提起行政訴訟
。本院判決如下：
　　主  文
原告之訴駁回。
訴訟費用由原告負擔。
　　事  實
一、事實概要：原告於94年11月8 日申請發給敬老福利生活津貼
    （下稱敬老福利津貼），經被告委託之勞工保險局以94年12
    月26日保受福字第09467464400 號函復不予發給。經原告提
    出申復，勞工保險局依行政院衛生署（下稱衛生署）94年12
    月26日衛署人字第0940070148號覆函，以原告係72年12月1
    日於該署辦理資遣離職，非敬老福利生活津貼暫行條例第3
    條第1 項第2 款規定之排除對象，以95年1 月2 日保受福字
    第09410107750 號函復原告所請津貼改准自94年11月起發給
    。嗣原告以其既非敬老福利生活津貼暫行條例第3 條第1 項
    規定之排除對象，只要年滿65歲即享有上開福利，請准自該
    條例實施日起補發上開津貼，提起訴願，經決定駁回後，遂
    提起本件行政訴訟。
二、兩造聲明：
　　(一)原告聲明：
      1.訴願決定及原處分不利部分均撤銷。
      2.被告應補發敬老福利津貼新台幣(下同)21萬元。
　　(二)被告聲明：駁回原告之訴。
三、兩造之爭點：
　　(一)原告主張之理由：
      1.按駁回理由第8 條規定「符合津貼發給資格者自申請當
        月生效」駁回訴訟人申請當月生效以前年月補發之請求
        損及原告應有之權益。蓋政府設立「敬老福利生活津貼
        」之德意與原始精神，與符合資格對象之權益，不應以
        「申請當月生效」之前之月份被剝奪或消滅，否則喪失
        其意義。
      2.原告因未瞭解上開暫行條例之資格與對象，因此延至94
        年11月才提出申請，經勞工保險局未予查明即予排除，
        後經原告原服務單位證實後核定為「非排除對象」而自
        申請當月起生效，足見核定生效當月之前之年月即非「
        排除對象」，應該享有應享之權益，不應被剝奪。
      3.原告年逾古稀，自原服務單位離職後只領得極少數遣散
        費（20餘萬元）賴以度日，無其他固定收入，且原告僅
        育有一男孩，名施宏榮，於4 年前（91年7 月間）因病
        死亡，致原告成為孤苦無依之流浪老人，到處借貸度日
        ，懇請鈞院本政府照顧老人生活之德意裁示准予補發勞
        工保險局核定生效年月以前月份之津貼。
　　(二)被告主張之理由：
      1.敬老福利生活津貼之規劃主要在因應台灣老年人口快速
        成長，並秉持福利資源不重複配置、政府財政負擔考量
        與公平性原則，針對從未領有政府補助或津貼者之補充
        性福利措施。再者，老人福利生活津貼因列有排除條款
        及財產限制，基本上不屬於「普及式福利」（人人皆可
        享有），但也不屬於「社會救助性質」，係為照顧老人
        生活所規劃實施之福利措施，也是作為國民年金開辦前
        之過渡措施。
      2.敬老福利生活津貼暫行條例第8 條規定：申請人經勞保
        局審核符合本津貼發給資格者，自申請當月生效。本案
        訴訟理由略以：「政府設立敬老福利生活津貼之德意與
        原始精神與符合資格對象之權益，不應以申請當月生效
        之前月份被剝奪或消滅，否則喪失其意義。」按敬老福
        利生活津貼係採申請制，而非自動發給符合資格之對象
        ，訴願人並不否認其係於94年11月8 日始提出申請，且
        所訴理由係屬立法範疇，亦不足作為請求補發之依據，
        勞保局依上開規定不予補發其申請當月前之敬老福利生
        活津貼，原處分並無違誤。
　　理  由
一、按「本條例所稱主管機關：在中央為內政部；在直轄市為直
    轄市政府；在縣（市）為縣（市）政府。」「年滿65歲，在
    國內設有戶籍，且於最近3年內每年居住超過183日之國民，
    未有下列各款情事者，得請領敬老福利生活津貼，每月新臺
    幣三千元：…二、領取軍人退休俸（終身生活補助費）、政
    務人員、公教人員、公營事業人員月退休（職）金或一次退
    休金。」「本津貼之核發及溢領催繳業務，由中央主管機關
    委託勞工保險局辦理。」「請領本津貼者，應填具申請書，
    並檢附國民身分證正背面影本，向戶籍所在地鄉（鎮、市、
    區）公所提出。」及「申請人經勞保局審核符合本津貼發給
    資格者，自申請當月生效，其津貼並應於每月25日以前撥入
    申請人帳戶；其不符合發給資格者，應附具理由以書面通知
    之。」敬老福利生活津貼暫行條例第2 條、第3 條第1 項第
    2 款、第4 條、第5 條第1 項及第8 條分別定有明文。
二、經查，原告於94年11月8 日申請發給敬老福利津貼，勞工保
    險局審核結果，以原告已於衛生署領得一次退休金為由，以
    94年12月26日保受福字第09467464400 號函核定不予發給。
    原告提出申復後，經勞工保險局函詢衛生署，據該署94年12
    月26日衛署人字第0940070148號函覆稱原告係於72年12月1
    日於該署辦理資遣離職等情，因認原告非敬老福利生活津貼
    暫行條例第3 條第1 項第2 款規定之排除對象，乃於95年1
    月2 日以保受福字第09410107750 號函，核准改自原告申請
    當月即94年11月起發給敬老福利津貼等情，有原告申請書及
    前開各函附原處分卷可稽，揆諸前揭規定，並無不合。
三、又按，敬老福利生活津貼暫行條例，係本於落實照顧老人生
    活，增進老人福祉，經立法院通過施行之補助性福利措施，
    且因考量政府財政負擔能力，並基於社會福利資源運用效益
    及不重複分配原則，故明文規定敬老福利津貼之請領資格、
    每月發給金額及採取申請制，原告起訴主張其既非上開條例
    之排除對象，應自其年滿65歲起即享有該福利措施，不應設
    限以申請當月開始發給津貼云云，核屬立法裁量之範圍，原
    告執此請求被告應自上開暫行條例於91年5 月22日實施日起
    算，補發敬老福利津貼21萬元云云，於法洵非有據。
四、綜上所述，原處分並無違誤，訴願決定予以維持，亦無不合
    ，原告仍執前詞，訴請判決如聲明所示，為無理由，應予駁
    回。
據上論結，本件原告之訴為無理由，爰依行政訴訟法第98條第3
項前段，判決如主文。
中　　華　　民　　國　　96　　年　 　2　　月　 14  　 日
                        第二庭審判長法  官　徐瑞晃
                                    法  官　陳金圍
                                    法  官　蕭惠芳
上為正本係照原本作成。
如不服本判決，應於送達後20日內，向本院提出上訴狀並表明上
訴理由，如於本判決宣示後送達前提起上訴者，應於判決送達後
20日內補提上訴理由書（須按他造人數附繕本）。
中　　華　　民　　國　　96　　年　 　2　　月　 14  　 日
          　　　　　　      　　　　書記官  李淑貞
